【裁判字號】    97,上訴,1149
【裁判日期】    971031
【裁判案由】    傷害致死
【裁判全文】
臺灣高等法院臺南分院刑事判決        97年度上訴字第1149號
上  訴  人
即  被  告  乙○○
            丙○○
上列上訴人等因傷害致死案件，不服臺灣雲林地方法院97年度訴
字第472號中華民國97年9月10日第一審判決（起訴案號：臺灣雲
林地方法院檢察署96年度調偵字第170號），提起上訴，本院判
決如下：
    主  文
上訴駁回。
    理  由
一、按刑事訴訟法第三百六十一條、第三百六十七條規定，不服
    地方法院之第一審判決而上訴者，應提出上訴書狀，並敘述
    「具體理由]，為上訴必備之程式；其所提出之書狀未敘述
    上訴理由，或僅曾以言詞陳述上訴理由者，均應於上訴期間
    屆滿後二十日內補提理由書於第一審法院。第一審法院經形
    式審查，認逾期未補提上訴理由者，應定期間先命補正；逾
    期未補正者，為上訴不合法律上之程式，應以裁定駁回。倘
    已提出上訴理由，但所提非屬具體理由者，則由第二審法院
    以上訴不合法律上之程式，判決駁回。而所謂「具體理由」
    ，必依據卷內既有訴訟資料或提出新事證，指摘或表明第一
    審判決有何採證認事、用法或量刑等足以影響判決本旨之不
    當或違法，而構成應予撤銷之具體事由，始克當之（例如：
    依憑證據法則具體指出所採證據何以不具證據能力，或依憑
    卷證資料，明確指出所為證據證明力之判斷如何違背經驗、
    論理法則）；倘僅泛言原判決認定事實錯誤、違背法令、量
    刑失之過重或輕縱，而未依上揭意旨指出具體事由，或形式
    上雖已指出具體事由，然該事由縱使屬實，亦不足以認為原
    判決有何不當或違法者（例如：對不具有調查必要性之證據
    ，法院未依聲請調查亦未說明理由，或援用證據不當，但除
    去該證據仍應為同一事實之認定），皆難謂係具體理由，俾
    與第二審上訴制度旨在請求第二審法院撤銷、變更第一審不
    當或違法之判決，以實現個案救濟之立法目的相契合，並節
    制濫行上訴（最高法院九十七年度台上字第八九二號判決參
    照。）。
二、上訴人二人上訴意旨略以：
    (一)丙○○稱當時沒有動手參與鬥毆，魏永祥陳稱丙○○並未
      毆打王子雲。（上訴人二人）
    (二)本件因王瑞利先動手打人，王子雲隨持山豬牙鑰匙圈刺向
      魏永祥，魏永祥倒地後在地上被打，本件應有正當防衛之
      適用。證人即警衛邱志能亦能證實被害者先行動手，核與
      魏永祥所供相符，原審對此部分疏於查明。被害人之死亡
      在客觀情形上，非上訴人所能預見其發生，依刑法第十七
      條之規定，顯然難令上訴人負傷害致死之罪責。（上訴人
      二人）
    (三)被害人僅右前臂、手背、右膝蓋、左膝蓋、膝窩受傷，其
      他肢體部未並未受傷，原審認定四肢肢體多處損傷之事實
      ，容有誤會。（上訴人丙○○部份）
    (四)第四頸椎橫向骨折，鑑定人石台平鑑定係認為跌倒之成分
      居多，既因跌倒所造成，及非因為外力所造成，且該骨折
      只有裂開，旁邊出血嚴重，受傷已有一段時間，是否係96
      年2月24日發生，存有疑問。（上訴人丙○○部份）
    (五)右側頂部頭皮下出血，表皮沒有傷，傷害發生在裡面，可
      見碰撞力道很小，外面有頭髮襯墊，力道不大，沒有造成
      表皮傷害，也應係跌傷造成，而非外力傷害。（上訴人丙
      ○○部份）
    (六)大腦廣泛充血與水腫、兩側大腦海馬溝迴及兩側扁桃體中
      度腦疝是否在死亡後方產生之現象，應該是存有疑問。（
      上訴人丙○○部份）
    (七)原審對於傷害之認定，仍有斟酌餘地，其量刑亦顯然過重，
      請另為妥適之判決。（上訴人二人）
三、乙○○、丙○○兄弟二人及其等之父魏永祥（檢察官另為不
    起訴處分）於民國九十六年二月二十四日上午某時許，由丙
    ○○駕駛車牌號碼 RY-3272號自小客車搭載乙○○及魏永祥
    ，前往址設雲林縣北港鎮○○路123號「中國醫藥大學北港
    附設醫院」（下稱北港醫院）求診，於同日十一時許看診完
    畢後欲駕車返家時，三人見其等停放在北港醫院大門前停車
    場內之上揭自小客車後方，遭車牌號碼Y6-8336號、BMW廠牌
    之自小客車阻擋，無法順利開出停車格。三人遂商請北港醫
    院保全邱志能廣播數次，仍未見車主前來駛離，乙○○等三
    人在現場等待三十至四十分鐘後，始見王子雲姍姍來遲，欲
    移動車輛，乙○○、丙○○兄弟及魏永祥不耐久候，質問王
    子雲為何隨意停車，與王子雲互生口角、齟齬、叫罵，此時
    站於北港醫院大門之王子雲堂弟王瑞利見其堂兄王子雲遭人
    叫罵，隨即趨前質問三人為何辱罵王子雲，並突揮拳毆擊乙
    ○○（王瑞利傷害部分未經起訴）。此際，乙○○及丙○○
    共同基於傷害人身體之犯意聯絡，分別以徒手或腳踢之方式
    ，攻擊王瑞利（乙○○及丙○○傷害王瑞利部分未據告訴）
    ，王子雲見狀隨以其所有之山豬牙鑰匙圈，揮擊魏永祥、乙
    ○○及丙○○，魏永祥因此頭部受創流血倒地，乙○○及丙
    ○○見其父魏永祥受傷流血，二人再共同基於傷害之犯意，
    或以徒手毆打，或以腳踢，或以勒著王子雲之頸部後打擊王
    子雲頭部之方式，交互出手，攻擊王子雲，王子雲倒地仍爬
    起，協同王瑞利接續與乙○○、丙○○互毆。雙方互毆六分
    鐘後，邱志能告知已報警後，雙方稍作停歇，王瑞利並聯絡
    其友人李公正、蘇榮宿到場助拳。之後雙方見警仍未到場，
    又再度互相叫罵，引發第二波之衝突，乙○○及丙○○接續
    與王子雲及王瑞利互毆。王子雲因乙○○、丙○○接連二波
    之毆打攻擊，受有輕度之四肢肢體多處損傷、第四頸椎橫向
    骨折，及左側額頂枕部頭皮下廣泛出血（11×10公分）、右
    側頂部頭皮下出血（2.2×1.4公分）、顱底左前顱窩細小線
    狀骨折、左前額挫傷（6×4公分）及局部頭皮瘀腫，併發大
    腦廣泛充血與水腫，中度至重度（腦重1,430公克）、兩側
    大腦海馬溝迴及兩側小腦扁桃體中度腦疝等傷害。
四、原審判決依憑現場目擊證人邱志能、鑑定證人石台平之證言
    及台灣雲林地方法院檢察署96年2月25日雲檢清相字第133號
    王子雲死案法醫解剖鑑定報告書，認(一)魏永祥雖於警詢及檢
    察官面前陳稱被告丙○○未毆打王子雲（參警卷第3頁、偵
    卷第9頁），惟經檢察官朗讀證人邱志能於檢察官面前筆錄
    予魏永祥聆聽後，魏永祥卻改稱證人邱志能所言正確（參偵
    卷第34頁），可見魏永祥關於被告丙○○有無毆打王子雲乙
    情，前後供述不一，實存坦護被告丙○○之可能，無法據為
    被告丙○○有利之認定（原審判決第12頁之5）。(二)辯護人
    為被告二人辯稱本案被告二人係因王子雲之攻擊而生，不得
    不為之正當防衛。然而，本案雙方受傷均非屬輕微，應係雙
    方互毆之行為，已如上述，且本案雙方二次停止衝突後仍再
    行鬥毆，顯然互相懷有挾怨之心態，並非基於防衛之意思為
    之，辯護人認被告二人為正當防衛云云，尚有牽強之處，不
    能憑信。(三)審酌被告二人素無前科，有臺灣高等法院被告前
    案紀錄表二份在卷可稽，看似素行良好，又本案鬥毆之原因
    ，係被害人停車不當，又其友人王瑞利先行出手毆打所引發
    ，王子雲應為分擔些許責任，然而，被告乙○○為大漢技術
    學院環境資產管理系學生，被告丙○○為大葉大學生物產業
    科技學系畢業，為被告二人於原審審理供述明確（參原審卷
    第143至144頁），二人教育程度甚高，均為智識分子，正值
    青壯之年，卻因年輕氣盛，與人鬥毆，不思正途解決紛爭，
    反而以原始方式為之，再者，被告二人下手非輕，或踢、或
    打，肇致王子雲傷害，且所傷非微，創痛不輕，堪見被告二
    人個性火爆，犯後被告二人也均未與王子雲家屬達成民事損
    害賠償之和解，此經告訴人即王子雲之妻甲○○○當庭陳述
    明確（參原審卷第144頁至其反面）。此外，被告二人在原
    審審理時矢口否認犯行，恣意捏造供詞，推委罪責，顯見被
    告二人並無悔過之心，也無真誠面對過錯之態度，自有入監
    教化之必要，及其家庭等一切情狀，分別量處被告二人有期
    徒刑貳年。又本案被告二人犯罪行為終止時於九十六年四月
    二十四日以前，又刑法第二百七十七條條第一項之傷害罪，
    非中華民國九十六年罪犯減刑條例第三條第一項所列之罪，
    宣告之刑縱使逾有期徒刑一年六月，仍合於同條例第二條第
    一項及第三條第一項減刑條件，爰依同條例第二條第一項第
    三款、第七條規定，各減其宣告刑二分之一，又此為法令應
    為之寬減，並非法院裁量之減刑。原審法院已敘明認定上訴
    人犯罪事實之理由、證據及量刑審酌之事由，從形式上予以
    審查，並無違背法令之情形。
五、上訴人二人提起上訴，泛稱(一)魏永祥陳稱丙○○並未毆打王
    子雲。(二)係被害人王子雲先動手，證人邱志能亦能證實之，
    本件應有正當防衛之適用。(三)原審認定四肢肢體多處損傷之
    事實，容有誤會。第四頸椎橫向骨折，鑑定人石台平鑑定係
    認為跌倒之成分居多，既因跌倒所造成，及非因為外力所造
    成，且其是否係在九十六年二月二十四日發生，存有疑問。
    右側頂部頭皮下出血，表皮沒有傷，可見碰撞力道很小，亦
    應係跌傷造成，而非外力傷害。大腦廣泛充血與水腫、兩側
    大腦海馬溝迴及兩側扁桃體中度腦疝是否在死亡後方產生之
    現象，亦存有疑問。(四)原審對於傷害之認定，仍有斟酌餘地
    ，其量刑亦顯然過重，請另為妥適之判決云云，均僅空泛提
    出疑點，並未依據卷內既有訴訟資料或提出新事證，指摘或
    表明第一審判決有何採證認事、用法或量刑等足以影響判決
    本旨之不當或違法之具體事由（按上訴理由是否具體，係屬
    第二審審查之範圍，不在命補正之列，刑事訴訟法第三百六
    十一條修正立法理由參照）。按之上開規定，本件上訴顯屬
    違背法律上之程式，自應予以駁回，並不經言詞辯論為之。
六、依刑事訴訟法第三百六十七條前段、第三百七十二條，判決
    如主文。
中    華    民    國    97    年    10    月    31    日
                  刑事第三庭    審判長法  官    陳義仲
                                      法  官    蘇清水
                                      法  官    宋明中
以上正本證明與原本無異。
如不服本判決，應於收受本判決後十日內向本院提出上訴書狀。
其未敘述上訴理由者並得於提起上訴後十日內向本院補提理由書
狀（均須按他造當事人之人數附繕本）「切勿逕送上級法院」。
                                      書記官    翁心欣
中    華    民    國    97    年    10    月    31    日


司法院資訊處製作；財團法人民間司法改革基金會備份。
